【裁判字號】    99,訴,2544
【裁判日期】    991004
【裁判案由】    毒品危害防制條例
【裁判全文】
臺灣臺中地方法院刑事判決              99年度訴字第2544號
公  訴  人  臺灣臺中地方法院檢察署檢察官
被      告  乙○○
上列被告因違反毒品危害防制條例案件，經檢察官提起公訴（99
年度毒偵字第1371號），被告於本院準備程序中就被訴之事實為
有罪之陳述，經本院合議庭裁定由受命法官獨任進行簡式審判程
序審理，判決如下：
    主      文
乙○○施用第一級毒品，累犯，處有期徒刑壹年貳月。
    事實及理由
壹、程序方面
    按刑事訴訟法第273 條之1第1項規定：除被告所犯為死刑、
    無期徒刑、最輕本刑為3 年以上有期徒刑之罪或高等法院管
    轄第一審案件者外，於審判期日前之程序進行中，被告先就
    被訴事實為有罪之陳述時，審判長得告知被告簡式審判程序
    之旨，並聽取當事人、代理人、辯護人及輔佐人之意見後，
    裁定進行簡式審判程序。查本案被告乙○○被訴違反毒品危
    害防制條例案件，非前開不得進行簡式審判程序之案件，經
    被告行準備程序時就被訴之事實為有罪之陳述，且經本院告
    知被告簡式審判程序之旨，聽取被告及檢察官之意見後，爰
    依刑事訴訟法第273 條之1第1項規定裁定改依簡式審判程序
    審判之，先予敘明。
貳、實體方面
一、犯罪事實：
（一）乙○○前於民國87年間，因施用毒品案件，經本院裁定令
      入勒戒處所觀察、勒戒後，因認無繼續施用毒品之傾向，
      而於87年12月1 日觀察勒戒執行完畢，並由臺灣臺中地方
      法院檢察署檢察官以87年度偵緝字第564 號不起訴處分確
      定；復於88年間，因施用毒品案件，經本院裁定令入勒戒
      處所觀察、勒戒後，因認有繼續施用毒品之傾向，經本院
      裁定令入戒治處所施以強制戒治，於88年12月23日因他案
      入監服刑而停止其處分，並於89年6月9日強制戒治執行完
      畢，上開毒品案件則由臺灣臺中地方法院檢察署檢察官提
      起公訴後，經本院於88年7 月22日以88年訴字第1196號判
      決有期徒刑7月、4月，應執行有期徒刑9 月確定；又於92
      年間，因施用毒品案件，經臺灣臺中地方法院檢察署檢察
      官提起公訴，並向本院聲請強制戒治，由本院裁定送強制
      戒治後，於93年1 月23日強治戒治執行完畢，該案則經本
      院於93年1月7日以92年度易字第2391號判決判處有期徒刑
      5月確定，且於94年1月10日執行完畢；嗣於93年間，又因
      施用毒品案件，經本院以93年度訴字第2135號判決判處應
      執行有期徒刑11月，並於94年1 月14日經臺灣高等法院臺
      中分院以93年度上訴字第1786號判決上訴駁回而確定，甫
      於95年9 月10日縮刑期滿執行完畢（本件構成累犯）。詎
      其猶未悛悔警惕，明知海洛因、甲基安非他命係毒品危害
      防制條例所列之第一、二級毒品，不得施用及持有，仍基
      於施用第一級毒品海洛因（下稱海洛因）及第二級毒品甲
      基安非他命（下稱甲基安非他命）之犯意，於99年2 月24
      日中午不詳時許，在其真實姓名年籍不詳綽號「阿清」位
      於臺中市○○街27巷1號2樓住處內，以將海洛因、甲基安
      非他命同時放入玻璃球裡燒烤之方式，同時施用海洛因及
      甲基安非他命1次。嗣於同日下午5時15分許，於臺中市○
      ○路52巷9號前為警盤查，並經其同意採其尿液檢驗後，
      鑑驗結果呈嗎啡、安非他命及甲基安非他命陽性反應而悉
      上情。
（二）案經臺中市警察局第三分局報告臺灣臺中地方法院檢察署
      檢察官偵查起訴。
二、上開犯罪事實，業經被告乙○○於偵查中及本院準備程序時
    均坦承不諱，且被告同意於前開時間採集之尿液經送驗，結
    果呈嗎啡、安非他命及甲基安非他命陽性反應乙節，復有中
    山醫學大學附設醫院檢驗科藥物檢測中心99年3 月12日尿液
    檢驗報告、臺中市警察局第三分局合作派出所委託檢驗尿液
    代號與真實姓名對照表各1 份，是其確有同時施用海洛因及
    安非他命之犯行至明。故被告前開自白核與事實相符，堪予
    採信。本案事證已臻明確，被告犯行洵堪認定，應依法論科
    。
三、按觀察、勒戒或強制戒治執行完畢釋放後，5 年內再犯施用
    第一、二級毒品之罪者，檢察官應依法追訴，毒品危害防制
    條例第23條第2 項定有明文；次按修正毒品危害防制條例就
    施用毒品者，僅於「初犯」及「5 年後再犯」二種情形，有
    其追訴條件之限制，即須於初犯經觀察、勒戒或強制戒治釋
    放後，5 年內均無施用毒品之行為，始能認其前所實施之觀
    察、勒戒或強制戒治已足遮斷毒癮，而得於5 年後再犯時，
    再予適用初犯之規定，重行觀察、勒戒等程式；倘5 年內已
    經再犯，被依法追訴處罰，縱其第3次（或第3次以上）施用
    毒品之時間在初犯釋放5年以後，即與「5年後再犯」之情形
    有別，且因已於「5 年內再犯」，顯見其再犯率甚高，原實
    施觀察、勒戒或強制戒治，已無法收其實效，而無5 年戒斷
    期之存在，自無再經觀察、勒戒及強制戒治之必要，應由檢
    察官逕行起訴；最高法院著有95年度台非字第59號判決、95
    年度台非字第65號判決意旨可供參照。查本案被告有如犯罪
    事實欄所載之觀察勒戒、強制戒治及刑之執行等情，此有臺
    灣高等法院被告前案紀錄表等在卷可稽，是被告於觀察勒戒
    執行完畢釋放後之5 年內，既仍有前揭多次施用毒品案件，
    並均經法院判決確定。依諸前開條例規定及最高法院判決意
    旨，因被告在觀察勒戒執行完畢釋放後之5 年內，業有施用
    毒品之行為，則被告本次於99年2 月24日中午不詳時許所為
    之施用第一、二級毒品行為，即與5 年後再犯之情形有別，
    無再經觀察、勒戒或強制戒治之必要，應由檢察官逕行起訴
    ，附此敘明。
四、核被告乙○○所為，係犯毒品危害防制條例第10條第1 項之
    施用第一級毒品罪及同條第2 項之施用第二級毒品罪。其施
    用第一、二級毒品前持有第一、二級毒品之低度行為經施用
    之高度行為所吸收，均不另論罪。復被告上開犯行，係以一
    行為同時觸犯施用第一、二級毒品罪，為想像競合犯，依刑
    法第55條規定，應從重之施用第一級毒品罪處斷。起訴書認
    上開2 罪間，犯意各別，行為互殊，應予分論併罰，自有誤
    會，且業經公訴人於本院行準備程序時當庭更正起訴書「證
    據並所犯法條」欄，被告一行為觸犯上開2 罪名，為想像競
    合犯，請從一重處斷（見本院卷第20頁），附此敘明。又被
    告有如犯罪事實欄所載犯罪科刑及刑之執行情形，有臺灣高
    等法院被告前案紀錄表在卷可稽，其於有期徒刑執行完畢後
    5 年內，故意再犯本案有期徒刑以上之罪，為累犯，應依法
    加重其刑。爰審酌被告有如犯罪事實欄所示之施用毒品而經
    觀察勒戒、強制戒治及執行刑罰之紀錄，有上開前案紀錄表
    可參，詎其猶未悛悔警惕，再犯本案施用毒品之罪，顯未因
    前所受之觀察勒戒、強制戒治及刑罰執行而決心改過，矯正
    其行；再者，被告施用毒品不但足以導致精神障礙、性格異
    常，甚至造成生命危險，戕害個人身心健康，對社會治安可
    能之危害程度非輕，並斟酌其同時施用第一、二級毒品為多
    重毒品濫用之行為，相較於單純施用同一毒品的行為，該罪
    質顯然較重，及其犯罪後坦承犯行、態度尚佳等一切情狀，
    量處如主文所示之刑，以示儆懲。
據上論斷，應依刑事訴訟法第273條之1第1項、第299條第1 項前
段，毒品危害防制條例第10條第1項、第2項，刑法第11條前段、
第55條、第47條第1項，判決如主文。
本案經檢察官甲○○到庭執行職務。
中    華    民    國    99    年    10    月    4     日
                  刑事第二庭  法  官  潘曉玫
以上正本證明與原本無異。
如不服本判決應於收受判決後10日內向本院提出上訴書狀，並應
敘述具體理由；其未敘述上訴理由者，應於上訴期間屆滿後20日
內向本院補提理由書（均須按他造當事人之人數附繕本）「切勿
逕送上級法院」。
                              書記官  張齡方
中    華    民    國    99    年    10    月    4     日
附錄本案論罪科刑法條全文：
毒品危害防制條例第十條
施用第一級毒品者，處六月以上五年以下有期徒刑。
施用第二級毒品者，處三年以下有期徒刑。

司法院資訊處製作；財團法人民間司法改革基金會備份。
